【裁判字號】    90,易,2260
【裁判日期】    901030
【裁判案由】    恐嚇
【裁判全文】
臺灣臺中地方法院刑事判決                          九十年度易字第二二六號
    公  訴  人  台灣台中地方法院檢察署檢察官
    被      告  丙○○
    輔  佐  人  戊○○
右列被告因恐嚇案件，經檢察官提起公訴（九十年度偵字第九一二三號），本院判決
如左：
    主  文
丙○○以加害生命、身體之事，恐嚇他人致生危害於安全，處有期徒刑參月，如易科
罰金，以參佰元折算壹日。
    事  實
一、丙○○係台中市○○路○段一五五號「文心凱旋二期社區管理委員會」第九屆主
    任委員，與第八屆主任委員乙○○因主委交接問題而生嫌隙，竟於民國九十年二
    月十二日十九時三十分許，於身後預藏水果刀（未扣案）一把，前往該社區一樓
    管理室欲找乙○○理論，兩人見面復一言不合，丙○○竟基於恐嚇之犯意，自身
    後取出預藏之水果刀，指向距離約二尺左右之乙○○，以加害生命、身體之事恫
    嚇稱：「你今天如不交出社區，就要殺你」之語，致使乙○○心生畏懼，幸經在
    場之住戶己○○、丁○○拉開丙○○後，始未釀禍。
二、案經乙○○訴由臺灣臺中地方法院檢察署檢察官偵查起訴。
    理  由
一、訊據被告丙○○固直承有於右開時地持水果刀與告訴人乙○○理論且一言不合之
    事實，惟矢口否認有何恐嚇之犯行，辯稱：案發當日伊只有請告訴人交接社區，
    且告訴人屢次放話說因為伊的緣故導致社區混亂，故伊想以刀自裁，以換得社區
    安寧，且八十九年十二月八日管理委員會已決定更換印信，自無請告訴人再交出
    印信之必要云云。惟查，右開事實，迭據告訴人乙○○於檢察官偵訊及本院審理
    期間指訴甚詳，有各該訊問筆錄在卷可按，並經證人即當晚代理值班之守衛甲○○於檢察官偵訊時證稱：「當天我第一次代班，不認識丙○○，她要求我打電話
    請乙○○下來，他下來兩人就吵了，當中該女子帶一把刀子，要乙○○把該大樓
    印章交出來，要不然就要殺他，當時她刀子是從身後拿出來的，依我看該女子並
    非有心殺乙○○，而是威脅的成份比較大，案發當時該女士並未說要自殺，是後
    來才說要死給他（指乙○○）看」等語，及證人即顧問公司組長庚○○於本院審
    理時具結證稱：當晚甲○○打電話告知伊到管理室，伊約於當晚七時三十五分至
    四十分左右到達，伊到時有看到丙○○要求乙○○將社區交出來，乙○○說照程
    序來，不料丙○○從背後拿出刀子，刀口朝向乙○○，並說「如不交出社區，要
    給你難看等情」，當時二人距離約有法庭當事人位置二個麥克風距離（約二尺遠
    ），是丙○○先說「要讓你難看」後，乙○○才說「你殺殺看」，丙○○舉刀可
    能有恐嚇意味，現場尚有五個人在場等情相符。而經本院勘驗由證人庚○○庭呈
    之電腦ＶＣＤ分割畫面，畫面首先出現被告與身著深色外套之管理員於管理室內
    ，被告要求管理員撥打電話，門口出現一身著白衣白褲及一身著白衣深色長褲之
    男子互相交談，不久，告訴人進入，被告與告訴人即起爭執，之後，被告自身後
    取刀，連續往告訴人方向揮刺三次（仰角約一百一十度左右），又平揮一次，均
    被在場者攔下，被告末被身穿白衣白褲之男子自後抱住，眾人隔於被告與告訴人
    中間，畫面結束等節，有勘驗筆錄一份在卷可稽，核與告訴人於檢察官偵訊時提
    出之相片數幀相符。被告雖舉證人己○○、丁○○欲證明當晚其僅有自裁之真意
    ，並非有恐嚇告訴人之犯行，然證人己○○、丁○○均未見被告有持刀朝仰角一
    百一十度方向揮刺三次，及（朝告訴人）平揮一次之事實，惟根據本院勘驗現場
    擷取電腦ＶＣＤ畫面，確實有上開情事，被告對於伊在場且身著深色外套並不爭
    執，是證人均僅證稱看到被告持刀要割手腕表示要自裁一情，乃係迴護被告之說
    辭；且被告於九十年三月二十一日偵訊期間所提答辯狀內容「貳、一」曾敘及「
    被告九十年二月十二日晚間於自宅悶坐，興起’如被告死在原告面前的話，也許
    原告會收斂一些，以及被告一死百了’之念後，即以電話聯絡本社區住戶己○○
    、丁○○、李品  三人並告知被告上述之念，．．．」，然證人己○○於本院審
    理時證稱：當時被告打電話說有事要去管理室，伊遂下去，此外，並無其他人打
    電話給伊等語，證人丁○○亦證述：案發當日被告打電話叫伊下去，並未談及何
    事等詞，顯與被告答辯狀上開所述事先已告知證人己○○、丁○○要自裁以便營
    救社區一情不相符合，益徵被告前開欲自裁之辯解縱然屬實，亦屬其持刀揮刺後
    ，才改說要自裁，自不影響其事前持刀揮刺告訴人之事實，而被告當場自身後取
    出客觀上足堪兇器使用之刀子，令人無法防避，此觀同行之證人己○○、丁○○
    亦遭被告此舉所驚嚇，被告且口出如不交出社區，就要殺死告訴人之語，足見被
    告此舉確實足使告訴人心生畏懼，被告有持刀恐嚇之犯行至堪認定。
二、核被告所為，係犯刑法第三百零五條以加害生命、身體之事恐嚇他人致生危害於
    安全罪。公訴人雖於起訴書「證據並所犯法條」欄認被告涉犯刑法第三百零二條
    之罪，然「事實」欄則均僅提及被告涉犯上開恐嚇之事實，是其引用法條顯有錯
    誤，應予變更。爰審酌被告係因主委身分及社區交接問題，屢與告訴人多所爭執
    ，竟不思循正常管道解決，此次復起爭執，反持兇器予以犯案，已非正途，暨考
    其素行、動機、方法、手段、幸未對告訴人造成實害，及犯後態度等一切情狀，
    量處如主文所示之刑，並諭知易科罰金之折算標準。至於被告持以恐嚇用之水果
    刀一把，因未扣案，形體不明，為免將來執行之困難，爰不予宣告沒收，附此敘
    明。
據上論斷，應依刑事訴訟法第二百九十九條第一項前段、第三百條，刑法第三百零五
條、第四十一條第一項前段，罰金罰鍰提高標準條例第一條前段、第二條，判決如主
文。
中      華      民      國      九十      年      十      月    三十    日
                                        法  官    賴  妙  雲
右正本證明與原本無異。
如不服本判決，應於送達後十日內向本院提出上訴狀 （須附繕本） ，上訴於台灣高等
法院台中分院。
                                        書記官
中      華      民      國      九十      年      十      月    三十    日
附錄論罪科刑法條
刑法第三百零五條
以加害生命、身體、自由、名譽、財產之事恐嚇他人，致生危害於安全者，處二年以
下有期徒刑、拘役或三百元以下罰金。


司法院資訊處製作；財團法人民間司法改革基金會備份。
